【裁判字號】    95,簡上,446
【裁判日期】    951031
【裁判案由】    毒品危害防制條例
【裁判全文】
臺灣板橋地方法院刑事判決             95年度簡上字第446號
上  訴  人  臺灣板橋地方法院檢察署檢察官
被      告  甲○○
上列上訴人因被告違反毒品危害防制條例案件，不服本院九十五
年度簡字第三０八九號中華民國九十五年五月二十六日第一審判
決（聲請案號：九十五年度毒偵字第一七五七號），提起上訴及
移送併案審理（九十五年度毒偵字第四二五四號），本院管轄之
第二審合議庭判決如下：
    主  文
原判決撤銷。
甲○○連續施用第二級毒品，處有期徒刑伍月，如易科罰金，以
（銀元）參佰元折算壹日。扣案之第二級毒品甲基安非他命貳小
包（其中壹小包驗餘淨重零點零貳公克，其中壹小包驗餘淨重零
點零捌公克）及第二級毒品安非他命殘渣袋壹個，均沒收銷燬之
；扣案之吸食器壹個，沒收。
    事  實
一、甲○○前因施用毒品案件，經本院於民國九十四年八月三十
    日以九十四年度毒聲字第一六九六號裁定送觀察、勒戒後，
    認無繼續施用毒品之傾向而於九十五年一月二十四日釋放出
    所，經臺灣板橋地方法院檢察署（下稱板橋地檢署）檢察官
    以九十四年度毒偵字第四０五八號為不起訴處分確定。詎其
    仍不知悔改，於前開觀察、勒戒執行完畢釋放後之五年以內
    ，猶基於施用第二級毒品甲基安非他命之概括犯意，先於九
    十五年二月十六日晚上十一時許，在臺北縣中和市真實姓名
    年級資料不詳之友人住處，以吸食器燒煙方式施用甲基安非
    他命一次；又於同年四月十四日凌晨五時許，在臺北縣中和
    市○○路一八０巷一號住處，以上開方式施用甲基安非他命
    一次；嗣分別：(一)於九十五年二月十七日零時二十分許，在
    臺北縣中和市○○路○段一八一巷口為警查獲，並扣得其所
    有並供施用之甲基安非他命一小包（驗餘淨重０點０二公克
    ）；(二)於同年四月十四日上午十一時十分許，為警在其上開
    住處查獲，並扣得其所有並供施用之甲基安非他命一小包（
    驗餘淨重０點０八公克）、安非他命殘渣袋及吸食器各一個
    ，且均經警採集其尿液送驗，結果均呈安非他命類之陽性反
    應，始查知上情。
二、案經臺北市政府警察局松山分局及臺北縣政府警察局海山分
    局報告板橋地檢署檢察官偵查聲請簡易判決處刑及移送併案
    審理。
    理  由
一、上開事實，業據被告甲○○迭於警詢、偵訊及本院審理時坦
    承不諱，且於上開時間經警採集其尿液送驗結果，均呈安非
    他命類之陽性反應乙節，此有台灣檢驗科技股份有限公司於
    九十五年三月十五日出具之濫用藥物尿液檢驗報告（報告編
    號：CH/2006/30126） 、臺北市政府警察局偵辦毒品案件尿
    液檢體委驗單、台灣檢驗科技股份有限公司於九十五年五月
    三日出具之濫用藥物尿液檢驗報告（報告編號：CH/2006/40
    989） 及臺北縣政府警察局海山分局毒品危害防制條例被移
    送者姓名暨代碼對照表各乙紙（詳見九十五年度毒偵字第一
    七五七號偵查卷第四十五、四十六頁、九十五年度毒偵字第
    三０七三號偵查卷第二十三及四十七頁）在卷可稽；又扣案
    之白色透明結晶體三包，經送驗鑑定認：(一)其中一包（毛重
    ０點二五公克），淨重０點０三公克，取０點０一公克化驗
    ，餘０點０二公克，以氣相層析／質譜分析法鑑驗，檢出第
    二級毒品甲基安非他命（Methamphetamine） 、N,N-二甲基
    安非他命（Dimethylamphetamine） 成分；(二)其中一小包，
    淨重０點二公克，因鑑驗使用０點０一二公克，以氣相層析
    ／質譜儀法鑑驗，檢出甲基安非他命陽性反應等情，此有臺
    北市政府警察局九十五年五月二十六日北市鑑毒字第一三二
    號鑑驗通知書及台灣檢驗科技股份有限公司於九十五年五月
    二十四日出具之濫用藥物檢驗報告（報告編號：CH/2006/50
    830） 各乙紙（詳見原審卷第八頁及九十五年度毒偵字第四
    二五四號偵查卷第五頁）附卷可稽；此外，並有現場照片及
    扣押物品七張影本及扣押物品清單乙紙（詳見九十五年度毒
    偵字第三０七三號偵查卷第二十至三十、三十三頁反面）附
    卷供參，以及扣案之安非他命殘渣袋及吸食器各一個可證。
    是被告之自白核與事實相符，堪以採信。故本件事證臻為明
    確，被告犯行洵堪認定，應予依法論科。
二、論罪科刑部分：
(一)、法律修正後之適用：按行為後法律有變更者，適用行為時之
    法律。但行為後之法律有利於行為人者，適用最有利於行為
    人之法律，刑法第二條第一項定有明文，此條規定乃與刑法
    第一條罪刑法定主義契合，而貫徹法律禁止溯及既往原則，
    係規範行為後法律變更所生新舊法律比較適用之準據法，是
    刑法第二條本身雖經修正，但刑法第二條既屬適用法律之準
    據法，本身尚無比較新舊法之問題，應一律適用裁判時之現
    行刑法第二條規定以決定適用之刑罰法律，先予辨明。又以
    本次刑法修正之比較新舊法，應就罪刑有關之共犯、未遂犯
    、想像競合犯、牽連犯、連續犯、結合犯，以及累犯加重、
    自首減輕暨其他法定加減原因（如身分加減）與加減例等一
    切情形，綜其全部罪刑之結果而為比較，且從刑附屬於主刑
    ，除法律有特別規定者外，依主刑所適用之法律，最高法院
    九十五年五月二十三日九十五年度第八次刑庭會議決議可資
    參照。經查：
１、現行刑法第五十六條規定，業已刪除連續犯之規定。故連續
    數行為而犯同一罪名，依修正前刑法第五十六條規定，應以
    一罪論，但得加重其刑；而依現行刑法則已無連續犯可資適
    用，即應將各次犯行以數罪併合處罰。是以適用修正前關於
    連續犯之規定，自係對被告較為有利。
２、修正後刑法第四十一條第一項前段關於得易科罰金之折算標
    準，由「得以一元以上三元以下折算一日」（按：此規定配
    合修正前罰金罰鍰提高標準條例第二條【現已刪除】規定，
    就其原定數額提高為一百倍折算一日，則最高應以銀元三百
    元折算一日，經折算為新臺幣後，應以新臺幣九百元折算為
    一日），提高為「以新臺幣一千元、二千元或三千元折算一
    日」，並刪除「因身體、教育、職業、家庭之關係或其他正
    當事由，執行顯有困難」之條件。是以修正前關於易科罰金
    之折算標準金額較低，自係較為有利。
３、綜合修正前、後之比較，揆諸前揭最高法院決議及修正後刑
    法第二條第一項前段、後段規定之「從舊、從輕」原則，自
    應全部適用被告行為時之法律，即修正前刑法之相關規定予
    以論處，且依照從刑依主刑之原則，沒收之規定亦應適用修
    正前之刑法。
(二)、按施用毒品經觀察、勒戒或強制戒治執行完畢釋放後，五年
    後再施用毒品，應適用毒品危害防制條例第二十條第一、二
    項之規定，同條例第二十條第三項定有明文。經查，被告前
    因施用毒品案件，經本院於民國九十四年八月三十日以九十
    四年度毒聲字第一六九六號裁定送觀察、勒戒後，認無繼續
    施用毒品之傾向而於九十五年一月二十四日釋放出所，經板
    橋地檢署檢察官以九十四年度毒偵字第四０五八號為不起訴
    處分確定在案，此有臺灣高等法院被告前案紀錄表乙份附卷
    可稽，是被告於觀察、勒戒執行完畢釋放後五年內再施用毒
    品，則本件檢察官起訴被告施用第二級毒品，符合上開規定
    ，合先敘明。又按甲基安非他命依毒品危害防制條例第二條
    第二項第二款之規定，係屬第二級毒品，故核被告所為，係
    犯毒品危害防制條例第十條第二項之施用第二級毒品罪。又
    被告持有甲基安非他命係供己施用，則其持有之低度行為，
    為施用毒品之高度行為所吸收，不另論罪。復其先後二次施
    用第二級毒品之行為，時間緊接，觸犯構成要件相同之罪名
    ，顯係基於概括之犯意而反覆為之，為連續犯，應依修正前
    刑法第五十六條之規定，論以一罪，並加重其刑。又聲請人
    雖僅就被告於九十五年二月十六日施用第二級毒品之犯行聲
    請簡易判決處刑，然檢察官就犯罪事實一部起訴者，其效力
    及於全部，則公訴人雖未就被告於九十五年四月十四日施用
    第二級毒品之犯行聲請簡易判決處刑，但該部分與前揭聲請
    簡易判決處刑部分有連續犯之裁判上一罪關係，本院自得併
    予審酌，附此敘明。
(三)、原審以被告犯行明確，依法論罪科刑，固非無見，惟查被告
    基於施用第二級毒品之概括犯意，又於九十五年四月十四日
    凌晨五時許，在上址，施用甲基安非他命一次乙節，此有移
    送併案審理之九十五年度毒偵字第四二五四號偵查卷可按，
    原審就此等併案部分未及審究，檢察官據以提起上訴，指摘
    原判決不當為有理由，應由本院將原判決撤銷改判。爰審酌
    被告前有一次施用毒品之犯行，仍不知悔悟，故態復萌，再
    次施用毒品，無視於毒品對於自身健康之戕害及國家對於杜
    絕毒品犯罪之禁令，惟審酌被告犯後坦承犯行，態度尚佳，
    及施用毒品者均具有相當程度之生理成癮性及心理依賴性，
    戒除不易，且犯罪心態與一般刑事犯罪之本質不同，非難性
    較低等一切情狀，量處如主文所示之刑，並依修正前刑法第
    四十一條第一項前段規定併予諭知易科罰金之折算標準，以
    資懲儆。至扣案之甲基安非他命二小包，業經鑑驗屬實，已
    如前述，是屬違禁物，且扣案之安非他命殘渣袋一個，因其
    包裝袋難與其析離，故不問屬於犯人與否，均應依毒品危害
    防制條例第十八條第一項前段之規定，併予諭知沒收銷燬之
    ；另扣案之吸食器一個，係被告所有並供其施用甲基安非他
    命之物，應依修正前刑法第三十八條第一項第二款之規定，
    併予宣告沒收。
據上論斷，應依刑事訴訟法第四百五十五條之一第一項、第三項
、第三百六十九條第一項前段、第三百六十四條、第二百九十九
條第一項前段，毒品危害防制條例第十條第二項、第十八條第一
項前段，刑法第十一條前段、第二條第一項前段、修正前刑法第
五十六條、修正前刑法第四十一條第一項前段、修正前刑法第三
十八條第一項第二款，修正前罰金罰鍰提高標準條例第二條，判
決如主文。
本案經檢察官彭聖斐到庭執行職務。
中    華    民    國    95    年    10    月    31    日
                  刑事第六庭審判長法  官  許仕楓
                                  法  官  林鈺琅
                                  法  官  饒金鳳
以上正本證明與原本無異。
本件不得上訴。
                                  書記官  王春森
中    華    民    國    95    年    10    月    31    日
附錄本案論罪科刑之法律條文：
毒品危害防制條例第十條第二項：
施用第二級毒品者，處三年以下有期徒刑。


司法院資訊處製作；財團法人民間司法改革基金會備份。
